【裁判字號】    96,訴,5583
【裁判日期】    990507
【裁判案由】    返還借款
【裁判全文】
臺灣臺北地方法院民事判決              96年度訴字第5583號
原      告  甲○○
訴訟代理人  王永春律師
複  代理人  己○○
被      告  葛萊美精密陶瓷有限公司
兼法定代理
人          丙○○
被      告  乙○○
共      同
訴訟代理人  丁○○
被      告  三得利興業股份有限公司
兼法定代理
人          丁○○
被      告  戊○○
上列當事人間請求返還借款事件，本院於中華民國99年4月16日
言詞辯論終結，判決如下：
    主      文
被告應連帶給付原告新臺幣肆佰拾玖萬貳仟肆佰肆拾元，及
自民國九十六年五月二十日起至清償日止，按年息百分之五計算
之利息。
訴訟費用由被告負擔。
本判決於原告以新臺幣壹佰肆拾陸萬伍仟元為被告供擔保後，得
假執行。但被告以新臺幣肆佰拾玖萬貳仟肆佰肆拾元為原告
預供擔保後，得免為假執行。
    事實及理由
一、原告主張：
    被告葛萊美精密陶瓷有限公司（以下簡稱葛萊美公司）及被
    告丙○○於民國94年8月24日邀同被告丁○○、戊○○、三
    得利興業股份有限公司（以下簡稱三得利興業公司）、乙○○擔任連帶保證人，向原告借款共計新臺幣（下同）528萬
    3709元，兩造並簽有保管條（以下簡稱系爭保管條）為憑，
    詎被告僅清償89萬1266元，尚欠439萬2443元未清償，爰依
    民法第478條、第739條規定提起本訴等語。並聲明：（一）
    被告應連帶給付原告439萬2443元，及自96年5月20日起至清
    償日止按年息5％計算之利息。（二）願供擔保，請准宣告
    假執行。
二、被告均以：
    被告葛萊美公司與被告丙○○雖曾邀同被告為連帶保證人向
    原告借款總計528萬3709元，兩造並簽有系爭保管條為憑，
    然被告前於94年12月13日已清償60萬元，原告並於95年6月
    13日以桃園慈文郵局第796號存證信函（以下簡稱系爭存證
    信函）自承被告尚欠329萬3436元未清償，是被告業已清償
    259萬273元【計算式：（000000000000000）＋600000＝00
    00000】，僅餘269萬3436元未清償【計算式：00000000000
    0000＝0000000】。嗣被告陸續向原告借款37萬元、90萬900
    元，總計396萬4336元（計算式：0000000＋370000＋900900
    ＝0000000），然系爭保管條部分，被告僅積欠269萬3436元
    等語置辯。並聲明：（一）原告之訴及假執行之聲請均駁回
    。（二）如受不利判決，願供擔保請准宣告免假執行。
三、經本院與兩造整理本件不爭執及爭執事項如下（見本院卷第
    170頁背面、第171頁）：
（一）不爭執事項：
  １、被告葛萊美公司、丙○○於94年8月24日向原告借款528萬
      3709元，並由被告丁○○、戊○○、三得利興業公司、乙○○擔任連帶保證人，原告已交付上開借款，兩造並簽訂
      保管條（見本院卷第6頁）。
  ２、借款之約定清償日則如起訴狀附表所載（本院卷第5頁）
      ，於原告起訴時已屆清償期。
  ３、遲延利息起算日為96年5月20日。
（二）爭執事項：
      被告葛萊美公司、丙○○目前尚欠原告多少借款尚未清償
      ，以致被告應負連帶給付責任？
四、得心證之理由：
（一）按消費借貸之借用人應於約定期限內，返還與借用物種類
      、品質、數量相同之物，民法第478條前段定有明文；又
      所謂連帶保證，係指保證人與主債務人就債務之履行，對
      於債權人各負全部給付之責任者而言，是連帶保證債務之
      債權人得同時或先後向保證人為全部給付之請求（最高法
      院45年臺上字第1426號判例、77年臺上字第1772號判決參
      照）。再按當事人主張有利於己之事實，就其事實有舉證
      之責任，民事訴訟法第277條定有明文；又「原告於起訴
      原因已有相當之證明，而被告於抗辯事實並無確實證明方
      法，僅以空言爭執者，當然認定其抗辯事實之非真正，而
      應為被告不利益之裁判」、「原告對於自己主張之事實已
      盡證明之責後，被告對其主張，如抗辯其不實並提出反對
      之主張者，則被告對其反對之主張，亦應負證明之責，此
      為舉證責任分擔之原則」，並有最高法院18年度上字第
      1679號、第2855號判例意旨可參。
（二）本件原告主張被告葛萊美公司、丙○○於94年8月24日邀
      同被告丁○○、戊○○、三得利興業公司、乙○○擔任連
      帶保證人，而向原告借款528萬3709元等情，有系爭保管
      條附卷可憑（見本院卷第6頁），並為兩造所不爭執。今
      被告辯稱渠等業已清償259萬273元，僅欠269萬3436元云
      云，然為原告所否認，揆諸前揭規定及說明，自應由被告
      就渠等確已清償259萬273元之利己事實，負舉證責任。被
      告對此無非係以原告寄予被告丙○○之系爭存證信函及原
      告手寫字條（見本院卷第79頁，以下簡稱系爭字條）為證
      。惟查，原告於本院審理中陳稱：確有親筆書寫系爭字條
      ，被告亦曾清償60萬元，故最後對帳結果，被告尚欠439
      萬2443元未清償等語（見本院卷第171頁），而經核系爭
      字條，除手寫「抵2/28 600,000/1,051=570,885（推回元
      /9）」、「須取回60萬」部分應與60萬元有關外，並無
      任何隻字片語提及被告是否因清償該筆60萬元後，僅餘
      269萬3436元尚待給付。至系爭存證信函之主旨及說明部
      分亦記載：「主旨：台端於九十四年八月二十四日簽認之
      保管條（詳附件一）因所開立支付抵償之支票（詳附件二
      ）已退票，請於三日內出面協商解決」、「說明：一、如
      主旨，台端開立支付抵償之支票相繼跳票（詳附件三）總
      計未償還金額新臺幣（以下同）肆佰參拾玖萬貳仟肆佰肆
      拾參元（已開票金額合計參佰貳拾參萬伍仟貳佰零伍元整
      ；未開票金額合計壹佰壹拾伍萬柒仟貳佰參拾捌元）經電
      話通知，皆未獲善意回應，本人遂將保管條中四張支票提
      示（詳附件三），以保權益」等語（見本院卷第71、72頁
      ），而系爭存證信函附件二則列出「已開票明細合計323
      萬5205元」、「未開票明細115萬7238元」、「以開票+未
      開票總計439萬2443元」（見本院卷第74頁），附件三則
      記載被告開立用以支付抵償支票之退票明細（支票號碼分
      別為：AN0000000、AN0000000、AN0000000號），金額總
      計96萬108元，及原告提示系爭保管條所載之支票明細（
      支票號碼分別為：FA0000000、FA0000000、CK0000000、
      CK0000000號，以上見本院卷第75頁），金額為329萬3436
      元，是以原告於系爭存證信函中係明確指稱被告積欠439
      萬2443元，而因被告丙○○所開立抵償之支票遭退票，故
      請被告丙○○出面協商，另將提示保管條中4張支票，金
      額共計329萬3436元，非謂被告僅欠329萬3436元未清償。
      復查，被告迄本院言詞辯論終結時止，除上開證據外，並
      未提出其他事證，以利本院判斷渠等所辯業已清償259萬
      273元乙節要屬事實，故被告所辯，委無可採。
五、綜上所述，被告既無法證明渠等業已清償259萬273元，從而
    ，原告依消費借貸及連帶保證之法律關係，請求被告連帶給
    付原告欠款439萬2443元，及自96年5月20日起至清償日止按
    年息5％計算之利息，為有理由，應予准許。又兩造均陳明
    願供擔保請准宣告假執行或免為假執行，經核並無不合，爰
    分別酌定相當擔保金額准許之。
六、因本案事證已臻明確，兩造其餘主張陳述及所提之證據，均
    毋庸再予審酌，附此敘明。
七、據上論結，本件原告之訴為有理由，依民事訴訟法第78條、
    第390條第2項、第392條第2項，判決如主文。
中    華    民    國    99    年    5     月     7    日
                  民事第三庭    法  官  孫正華
以上正本係照原本作成。
如對本判決上訴，須於判決送達後20日內向本院提出上訴狀。
中    華    民    國    99    年    5     月    7     日
                                書記官  林秀娥

司法院資訊處製作；財團法人民間司法改革基金會備份。
